【裁判字號】    98,交抗,215
【裁判日期】    980213
【裁判案由】    違反道路交通管理處罰條例
【裁判全文】
臺灣高等法院交通事件裁定             98年度交抗字第215號
抗  告  人
即受處分人  甲○○
上列抗告人因違反道路交通管理處罰條例案件，不服臺灣板橋地
方法院97年度交聲字第3155號，中華民國97年12月31日裁定（原
處分案號：北監自裁字裁40－C00000000號），提起抗告，本院
裁定如下：
    主  文
原裁定撤銷，發回臺灣板橋地方法院。
    理  由
一、原裁定意旨略以：受處分人甲○○於民國（下同）97年9月8
    日18時50分許，駕駛車牌號碼9635-GE號自小客車行經台北
    縣三重市○○路與中華路之交岔路口時，違規闖紅燈（紅燈
    迴轉）等情，有台北縣政府警察局舉發違反道路交通管理事
    件通知單及原舉發機關97年10月20日北縣警重交申字第0970
    050889號函在卷可稽。受處分人明知前開交叉路口設有燈光
    號誌管制，並自行提出9張照片為證，則受處分人行駛至前
    揭交岔路口，既得以清楚觀看其駕駛行向所面對之管制燈光
    號誌，即應依法遵守該號誌指示通行，詎其竟不依燈號指示
    ，逕自闖越紅燈迴轉，衡諸本案舉發員警與異議人並不相識
    ，亦無任何仇隙怨懟，尚無任意虛詞構陷異議人之理，本件
    舉發員警所為舉發受處分人有闖紅燈（紅燈迴轉）之交通違
    規，堪信為真實。因認原處分機關裁處受處分人罰鍰新臺幣
    （下同）3600元，並記違規點數3點，核無違法或不當，本
    件異議為無理由，應予駁回等語。
二、抗告意旨略以：抗告人當時駕車自三重市○○路（高架橋下
    方）西往東方向至中山路、中華路口，該路口設有多時相號
    誌燈，抗告人係於東西向之中山路顯示綠燈時（南北向之中
    華路顯示紅燈），在高架橋下之中華路待停左轉，嗣南北向
    中華路顯示綠燈時，方再左轉中山路往西方向行進，是抗告
    人係於綠燈直行號誌時左轉，並未紅燈迴轉，舉發員警誤將
    已過停止線之車輛當作停止線內之車輛紅燈迴轉，顯與事實
    不符，爰依法提起抗告，請求更為適當之裁定等語。
三、經查：
  (一)按道路交通管理處罰條例科處行政罰事件，依據公法爭議之
    舉證責任分配法則，應先由行政機關就其業已履踐相關正當
    法律程序，以及人民應受處罰之客觀違反法令行為，負證明
    之責，受處分人就行政機關已為相當證明之前開事項，若主
    張欠缺主觀歸責條件或為其他抗辯，亦須就其所辯提出反證
    。行政機關對於前開應為舉證事項，得以執行查察取締勤務
    人員，依據調查人證之程序，使就親歷事實提供不可替代之
    證明方法。又交通法庭就聲明異議之案件，必要時，得訊問
    受處分人及其他關係人，並得傳喚證人，命行鑑定，實施勘
    驗，道路交通案件處理辦法第16條亦定有明文。
  (二)本件抗告人即受處分人雖不爭執於上揭時間，駕駛車牌號碼
    9635-GE號自小客車行經台北縣三重中山路與中華路口時遭
    警攔停，惟其提出於原審之聲明異議狀已載明，當時行經路
    線係於綠燈直行號誌時左轉，並非紅燈迴轉，本件舉發通知
    單上所載違規事實與實際情形不符，並檢附現場路線圖1紙
    、相關路口號誌時相照片9幀。從而，本件抗告人自始即爭
    執執勤員警之舉發有誤，且依抗告人所附舉證照片顯示，前
    開路口號誌係採多時相管制，則抗告人通過前開路口時之行
    經路線究竟為何，以及號誌燈當時所顯示之時相為何，原審
    僅言抗告人「自承其有為警當場攔停並填單舉發旨開交通違
    規一情，核與舉發機關再行查明後函復詳敘本案舉發違規經
    歷，兩者均屬一致」，就抗告人違規事實之認定，尚有未明
    。
  (三)依前所述，本件違規事實既有未明，法院基於發現真實之職
    責，應予以調查，由親歷事實之舉發員警到庭證述，提供不
    可替代之證明方法，以盡舉發機關之舉證責任，尚難僅以原
    舉發機關即台北縣政府警察局三重分局於97年10月20日以北
    縣警重交申字第0970050889號函覆原處分機關，表示本件舉
    發無誤之函文代之。原審未傳訊執勤員警作證，給予抗告人
    質問證人及對質之機會，以發現實質之真實，僅依原舉發機
    關書面函覆說明，遽為對受處分人不利之認定，逕將抗告人
    之聲明異議駁回，即有應調查之證據未予調查之違誤，殊嫌
    速斷。
  (四)綜上所述，原審於本件違規事實之認定，既有瑕疵，抗告人
    是否確有紅燈迴轉違規情事，自非無疑，應由原審再詳為調
    查。原審未予詳究，遽認抗告人於前揭時地，有紅燈迴轉之
    違規行為，而駁回其異議，尚有未當。抗告意旨指摘原裁定
    不當，非無理由，自應由本院將原裁定撤銷，並發回原法院
    詳予調查後，另為適當之裁定，以昭折服。
四、據上論斷，應依道路交通案件處理辦法第26條，刑事訴訟法
    第413條前段，裁定如主文。
中    華    民    國    98    年    2     月    13    日
                刑事第十六庭審判長法  官  溫耀源
                                  法  官  許增男
                                  法  官  王敏慧
以上正本證明與原本無異。
不得再抗告。
                                  書記官  丁淑蘭
中    華    民    國    98    年    2     月    13    日


司法院資訊處製作；財團法人民間司法改革基金會備份。
